【裁判字號】    97,訴緝,57
【裁判日期】    970616
【裁判案由】    搶奪
【裁判全文】
臺灣桃園地方法院刑事判決              97年度訴緝字第57號
公  訴  人  臺灣桃園地方法院檢察署檢察官
被      告  乙○○
                    （現於臺灣桃園看守所羈押中）
上列被告因搶奪案件，經檢察官提起公訴（90年度偵字第8293號）
，被告於準備程序中，就被訴事實為有罪之陳述，經告知簡式審
判程序意旨，聽取當事人意見後，本院裁定由受命法官獨任進行
簡式審判程序，茲判決如下：
    主  文
乙○○意圖為自己不法之所有，而搶奪他人之動產，處有期徒刑
陸月，如易科罰金，以銀元佰元即新臺幣玖佰元折算壹日。
    事  實
一、乙○○於民國90年5 月4 日13時30分許，駕駛車牌號碼V9－
    9347號自用小貨車至桃園縣平鎮○○○路與太平西路37巷12
    弄口甲○○○開設之檳榔攤，向甲○○○借錢，經甲○○○
    回拒後，適有某真實姓名年籍不詳之客人持新台幣（下同）
    1,000 元紙鈔1 張向甲○○○購買檳榔，經甲○○○收受而
    將之放入腰際皮包內，正忙於找錢給該名客人之際，乙○○
    見狀，認有機可趁，竟意圖為自己不法之所有，基於搶奪之
    犯意，趁甲○○○不注意而未及防備之際，徒手猝然使用不
    法腕力，伸入該皮包內搶奪甲○○○所有之該1,000 元，得
    手後旋即駕車逃逸，惟因甲○○○大聲呼救，其女聞聲奔出
    ，乃將歹徒車牌號碼記下後報警，始循線查獲上情。
二、案經被害人甲○○○訴由桃園縣政府警察局平鎮分局報請臺
    灣桃園地方法院檢察署檢察官偵查起訴。
    理  由
一、程序部分：按刑事訴訟法第273 條之1 規定除被告所犯為死
    刑、無期徒刑、最輕本刑為3 年以上有期徒刑之罪、或高等
    法院管轄第一審案件者外，於準備程序進行中，被告先就被
    訴事實為有罪之陳述時，得告知被告簡式審判程序之旨，並
    聽取當事人、代理人、辯護人及輔佐人之意見後，裁定由受
    命法官獨任進行簡式審判程序。經查，本件被告乙○○被訴
    本案，非前開不得進行簡式審判程序之案件，且經被告於準
    備程序時就被訴事實為有罪之陳述，經本院告知被告簡式審
    判程序之旨，聽取被告、檢察官之意見後，本院合議庭裁定
    由受命法官獨任依簡式審判程序進行審判，是本件之證據調
    查，依刑事訴訟法第273 條之2 規定，不受同法第159 條第
    1 項、第161 條之2 、第161 條之3 、第163 條之1 及第16
    4 條至第170 條規定之限制，合先敘明。
二、上開犯罪事實，業據被告乙○○於警詢、本院準備程序、審
    理時坦承不諱（見偵查卷第6 、7 頁，本院卷第45、46、50
    頁），核與證人即被害人甲○○○於警詢中陳述被害之情節
    相符（見偵查卷第9 、10頁），足認被告前揭具任意性之自
    白核與事實相符，而屬可信，綜上所述，本件事證明確，被
    告犯行洵堪認定，應依法論科。
三、核被告乙○○所為，係犯刑法第325 條第1 項之搶奪罪。爰
    審酌被告公然搶奪甲○○○財物，對社會治安所生危害非輕
    ，惟坦承犯行，犯後態度尚佳，暨其犯罪之動機、目的、搶
    得之財物價值，前有竊盜、詐欺、恐嚇犯罪之前科紀錄（於
    本案不構成累犯），有臺灣高等法院被告前案紀錄表1 紙在
    卷可稽，素行非佳等一切情狀，量處如主文所示之刑。按於
    94年2 月2 日修正公布、95年7 月1 日起施行生效之刑法第
    2 條第1 項規定：「行為後法律有變更者，適用行為時之法
    律。但行為後之法律有利於行為人者，適用最有利於行為之
    法律」，係規範行為後法律變更所生新舊法之比較適用之準
    據法，於新法施行後，應適用新法第2 條第1 項之規定為「
    從舊從輕」之比較（最高法院95年度第8 次刑事庭會議意旨
    參照）。查，被告行為後，刑法第41條第1 項易科罰金之折
    算標準規定已於94 年2月2 日修正公布，並自95年7 月1 日
    起施行生效，依修正前之刑法第41條第1 項前段規定：「犯
    最重本刑為5 年以下有期徒刑以下之刑之罪，而受6 個月以
    下有期徒刑或拘役之宣告，因身體、教育、職業、家庭之關
    係或其他正當事由，執行顯有困難者，得以1 元以上3 元以
    下折算一日，易科罰金。」，並依修正前罰金罰鍰提高標準
    條例第2 條前段規定（已於95年5 月17日配合修正刪除）提
    高原定數額100 倍後，係以銀元300 元即新臺幣900 元折算
    1 日為其易科罰金之折算標準；而修正後之刑法第41條第1
    項前段規定：「犯最重本刑為五年以下有期徒刑以下之刑之
    罪，而受六個月以下有期徒刑或拘役之宣告者，得以新臺幣
    一千元、二千元或三千元折算一日，易科罰金。」，則依修
    正後之刑法第41條第1 項前段規定，係以新台幣1,000 元、
    2,000 元或3,000 元折算1 日為其易科罰金之折算標準，比
    較結果，修正前之規定較有利於行為人，依刑法第2 條第1
    項前段之規定，本件應適用修正前之前開規定，爰依修正前
    刑法第41條第1 項前段規定諭知如易科罰金之折算標準。末
    按，中華民國96年罪犯減刑條例施行前，經通緝而未於中華
    民國96年12月31日以前自動歸案接受偵查、審判或執行者，
    不得依本條例減刑，同條例第5 條定有明文，查被告經檢察
    官起訴後，於本院審理中，屢次傳拘未到，經本院於中華民
    國96年罪犯減刑條例96年7 月16日施行前之90年10月16日發
    布通緝，嗣於該條例施行後之97年5 月22日為警緝獲一情，
    有本院90年10月16日90年桃院丁刑弘緝字第719 號通緝書、
    97年5 月30日97年桃院永刑明銷字第431 號撤銷通緝書、新
    竹縣政府警察局新埔分局通緝案件報告書等件在卷可稽，足
    認被告並非自動到案，依上開減刑條例第5 條之規定，本件
    即屬不得減刑之案件，爰不依前開規定減刑，併此敘明。
據上論斷，應依刑事訴訟法第273 條之1 第1 項、第299 條第1
項前段，刑法第2 條第1 項前段、第325 條第1 項，修正前刑法
第41條第1 項前段，修正前罰金罰鍰提高標準條例第2 條前段，
判決如主文。
本案經檢察官翁春鈴到庭執行職務。
中    華    民    國    97    年    6     月    16    日
                  刑事第九庭    法  官  蘇琬能
上正本證明與原本無異。
如不服本判決，應於判決送達後10日內向本院提出上訴狀（應附
繕本），上訴於臺灣高等法院。
                                書記官  許家慧
中    華    民    國    97    年    6     月    16    日
本案主要論罪科刑法條：
中華民國刑法第325條（普通搶奪罪）
意圖為自己或第三人不法之所有，而搶奪他人之動產者，處 6 月
以上 5 年以下有期徒刑。
因而致人於死者，處無期徒刑或 7 年以上有期徒刑，致重傷者，
處 3 年以上 10 年以下有期徒刑。
第 1 項之未遂犯罰之。


司法院資訊處製作；財團法人民間司法改革基金會備份。
